ACORDAO-COMPLETO-2351858

ACÓRDÃO 5308/2019 ATA 25/2019 - SEGUNDA CÂMARA

VISTOS, relatados e discutidos estes autos referentes à Tomada de Contas Especial instaurada pelo Fundo Nacional de Desenvolvimento da Educação – FNDE em razão da reprovação da prestação de contas referente ao Convênio 657.415/2009, firmado com o Município de Iracema/RR, bem como da omissão no dever de prestar contas dos recursos repassados àquela municipalidade por força do Programa Dinheiro Direto na Escola – PDDE e do Programa Nacional de Apoio ao Transporte Escolar – Pnate, ambos referentes aos exercícios de 2010 e 2015. 
	ACORDAM os Ministros do Tribunal de Contas da União, reunidos em sessão da 2ª Câmara, ante as razões expostas pelo Relator: 
		9.1. julgar irregulares as contas do Sr. Raryson Pedrosa Nakayama, nos termos dos arts. 1º, inciso I, 16, inciso III, alíneas a, b e c, da Lei 8.443/1992;
	9.2. condenar o Sr. Raryson Pedrosa Nakayama, com base no disposto pelo art. 19, caput, da Lei 8.443/1992, a pagar as quantias descritas a seguir, atualizadas monetariamente e acrescidas de juros de mora calculados a partir da respectivas datas até o dia da efetiva quitação, fixando-lhe o prazo de 15 (quinze) dias, a contar da notificação, para que comprove, perante o Tribunal, o recolhimento do débito aos cofres do Fundo Nacional de Desenvolvimento da Educação – FNDE, nos termos do art. 214, inciso III, alínea a, do Regimento Interno/TCU, na forma da legislação em vigor:
	Data
	Valor Original
 (R$) 

	05/04/2010
	5.968,53

	05/04/2010
	637,09

	05/04/2010
	385,60

	13/04/2015
	2.095,69

	05/05/2010
	3.858,67

	05/05/2010
	385,60

	16/11/2010
	4.882,80

	16/11/2010
	2.847,00

	10/12/2010
	14.000,00

	06/03/2015
	17.650,00

	13/04/2015
	536,50

	18/05/2015
	536,50

	18/05/2015
	2.095,69

	09/06/2015
	536,50

	09/06/2015
	2.095,69

	06/07/2015
	536,50

	06/07/2015
	2.095,69

	04/08/2015
	2.095,69

	04/08/2015
	536,50

	04/09/2015
	536,50

	04/09/2015
	2.095,69

	05/10/2015
	2.095,69

	05/10/2015
	536,50

	06/11/2015
	2.095,69

	06/11/2015
	536,50

	9.3. aplicar ao Sr. Raryson Pedrosa Nakayama a multa prevista no art. 57 da Lei 8.443/1992, no valor de R$ 10.000,00 (dez mil reais) , fixando o prazo de 15 (quinze) dias, a contar da notificação, para que comprove, perante o Tribunal (art. 214, inciso III, alínea a, do Regimento Interno/TCU) , o recolhimento da dívida ao Tesouro Nacional, atualizada monetariamente desde a data do presente Acórdão até a do efetivo recolhimento, caso paga após o vencimento, na forma da legislação em vigor;
	9.4. autorizar, caso requerido, nos termos do art. 26 da Lei 8.443/1992 c/c o art. 217 do Regimento Interno/TCU, o parcelamento das dívidas em até 36 (trinta e seis) parcelas mensais e sucessivas, sobre as quais incidirão os correspondentes acréscimos legais (débito: atualização monetária e juros de mora; multa: atualização monetária) , esclarecendo ao responsável que a falta de pagamento de qualquer parcela importará no vencimento antecipado do saldo devedor, sem prejuízo das demais medidas legais;
	9.5. autorizar desde logo a cobrança judicial das dívidas, nos termos do art. 28, inciso II, da Lei 8.443/1992, caso não atendida a notificação; 
	9.6. determinar ao Município de Iracema/RR que restitua ao FNDE, se ainda não o fez, o saldo do Convênio 657.415/2009, no valor de R$ 9.313,32 (nove mil, trezentos e treze reais e trinta e dois centavos) , existente na Conta Corrente 14.211-5 da Agência 1.036 do Banco do Brasil em 31/01/2011, acrescido dos respectivos rendimentos financeiros, nos termos da Cláusula Terceira, inciso II, alínea u, do referido Convênio;
	9.7. enviar cópia deste Acórdão ao FNDE, para ciência, e à Procuradoria da República no Estado de Roraima, com fundamento no art. 16, § 3º, da Lei 8.443/1992.

Tomada de Contas Especial instaurada pelo Fundo Nacional de Desenvolvimento da Educação  FNDE em razão da reprovação da prestação de contas referente a Convênio, firmado com o Município de Iracema/RR em 2009, bem como da omissão no dever de prestar contas dos recursos repassados àquela municipalidade por força do Programa Dinheiro Direto na Escola  PDDE e do Programa Nacional de Apoio ao Transporte Escolar  Pnate, ambos referentes aos exercícios de 2010 e 2015.

Segunda Câmara

Município de Iracema/RR.

3. Responsável: Raryson Pedrosa Nakayama (XXX.003.952-XX).

13.1. Ministros presentes: Ana Arraes (Presidente), Augusto Nardes, Aroldo Cedraz e Raimundo Carreiro.
13.2. Ministros-Substitutos presentes: Marcos Bemquerer Costa (Relator) e André Luís de Carvalho.

MARCOS BEMQUERER

Trata-se da Tomada de Contas Especial (peças 1-4) instaurada pelo Fundo Nacional de Desenvolvimento da Educação – FNDE em razão da reprovação da prestação de contas referente ao Convênio 657.415/2009, firmado com o Município de Iracema/RR, bem como da omissão no dever de prestar contas dos recursos repassados àquele ente público por força do Programa Nacional de Apoio ao Transporte Escolar – Pnate, do Programa Dinheiro Direto na Escola – PDDE e do Programa Dinheiro Direto na Escola – Educação Integral – PDDE-Ed. Integral, referentes aos exercícios de 2010 e 2015. 
2.	O Convênio 657.415/2009, celebrado em 29/12/2009, teve por objeto a “aquisição de veículo automotor, zero quilômetro, com especificações para transporte escolar, por meio de apoio financeiro, no âmbito do Programa Caminho da Escola” (peça 2, p. 26) , com vigência de 365 dias e prazo para prestação de contas de 60 dias (peça 2, p. 33) . Os recursos federais alocados ao ajuste, no valor de R$ 196.515,00 (peça 2, p. 30) , foram transferidos em 11/02/2010 (peça 2, p. 202) . A prestação de contas, apresentada em 22/03/2011 (peça 2, p. 38) , foi reprovada devido ao não recolhimento do saldo de R$ 9.213,32, existente em 27/01/2011 (peça 2, p. 112) .
3.	Para a execução do Programa Nacional de Apoio ao Transporte do Escolar – que transfere recursos financeiros aos entes subnacionais, em caráter suplementar, para custear a oferta de transporte escolar aos alunos educação básica pública, residentes em área rural – o FNDE repassou os montantes de R$ 11.235,49 em 2010 e de R$ 26.458,91 em 2015, abaixo discriminados (peça 2, p. 203) :
	Valor Original
 (R$) 
	Data do 
crédito em conta
	Data das
 Ordens Bancárias

	5.968,53
	05/04/2010
	31/03/2010

	637,09
	05/04/2010
	31/03/2010

	385,60
	05/04/2010
	31/03/2010

	3.858,67
	05/05/2010
	03/05/2010

	385,60
	05/05/2010
	03/05/2010

	2.095,69
	13/04/2015
	09/04/2015

	536,50
	13/04/2015
	09/04/2015

	536,50
	18/05/2015
	14/05/2015

	2.095,69
	18/05/2015
	14/05/2015

	536,50
	09/06/2015
	05/06/2015

	2.095,69
	09/06/2015
	05/06/2015

	536,50
	06/07/2015
	02/07/2015

	2.095,69
	06/07/2015
	02/07/2015

	2.095,69
	04/08/2015
	31/07/2015

	536,50
	04/08/2015
	31/07/2015

	536,50
	04/09/2015
	02/09/2015

	2.095,69
	04/09/2015
	02/09/2015

	2.095,69
	05/10/2015
	1º/10/2015

	536,50
	05/10/2015
	1º/10/2015

	2.095,69
	06/11/2015
	04/11/2015

	536,50
	06/11/2015
	04/11/2015

4.	Por força do Programa Dinheiro Direto na Escola – PDDE/2010 – cujos repasses, em caráter suplementar, destinam-se a cobrir despesas de custeio, manutenção e pequenos investimentos, para garantir o funcionamento dos estabelecimentos de ensino e a melhoria da sua infraestrutura física e pedagógica –, o FNDE repassou a importância de R$ 21.729,80, conforme ordens bancárias abaixo relacionadas (peça 2, p. 203) : 
	Valor Original (R$) 
	Data da Ordens Bancárias

	4.882,80
	16/11/2010

	2.847,00
	16/11/2010

	14.000,00
	10/12/2010

5.	No âmbito do PDDE-Educação Integral/2015 – que contribui para prover as necessidades prioritárias do funcionamento das escolas beneficiárias, promover melhorias em sua infraestrutura física e pedagógica e incentivar a autogestão escolar e a participação da comunidade no controle social – o FNDE repassou o total de R$ 17.650,00, conforme ordem bancária 2015OB460011 de 06/03/2015 (peça 2, p. 204) .
6.	Os prazos para prestar contas dos programas acima mencionados encerraram-se em 28/02/2011 (PDDE/2010) , 15/04/2011 (Pnate/2010) , 28/02/2016 (Pnate/2015) e 30/04/2016 (PDDE-Ed. Integral/2015) . Entretanto, não há notícia de que tais prestações de contas tenham sido realizadas. 
7.	 A Secretaria Federal de Controle Interno certificou a irregularidade das presentes contas (peça 4, p. 5) e a autoridade ministerial atestou haver tomado conhecimento dessa conclusão (peça 5, p. 1-2) .
8.	No âmbito deste Tribunal, a Secretaria de Controle Externo de Tomada de Contas Especial – Secex/TCE promoveu a citação do Sr. Raryson Pedrosa Nakayama, Prefeito do Município de Iracema/RR nos mandatos 2009-2012 e 2013-2016 (peça 12) , para que apresentasse alegações de defesa quanto à não comprovação da boa e regular aplicação de recursos federais, em face do não recolhimento do saldo de Convênio FNDE 657.415/2009 (R$ 9.313,32) , bem como da omissão no dever de prestar contas dos valores transferidos no âmbito do Pnate/2010 (R$ 11.235,49) e 2015 (R$ 26.458,91) , do PDDE/2010 (R$ 21.729,80) e do PDDE Educação Integral/2015 (R$ 17.650,00) , com infração ao disposto nos arts. 70, parágrafo único, da Constituição Federal, 93 do Decreto-lei 200/1967, 66 do Decreto 93.872/1986, 57 da Portaria Interministerial 127/2008, 32, § 7º, da Resolução CD/FNDE 3/2010, e 18, § 11, da Resolução/CD/FNDE 14/2009, ou comprovasse a restituição, aos cofres do FNDE, das quantias em questão, atualizadas monetariamente desde as respectivas datas até o efetivo recolhimento.
9. 	No mesmo expediente foi promovida a audiência do mencionado responsável quanto ao descumprimento do prazo estipulado para prestação de contas dos recursos federais recebidos à conta do PDDE/2010, do Pnate/2010, do Pnate/2015, do PDDE-Ed. Integral/2015 e do Convênio 657.415/2009, e ainda quanto à ausência de apresentação de elementos atinentes ao ajuste: 
0. cópia do laudo de conformidade do Inmetro, 
0. relatório de cumprimento do objeto, 
0. cópia da apólice de seguro total do veículo, 
0. comprovante de recolhimento ou demonstrativo de inexistência de saldo,
0. comprovante de pagamento do seguro total do veículo,
0. identificação da origem dos recursos no Documento Auxiliar da Nota Fiscal Eletrônica (DANFE) .
10.	Implementada a citação por expediente recebido no endereço do Responsável, conforme demonstra o aviso de recebimento à peça 13, o prazo para defesa transcorreu in albis, devendo o responsável ser considerado revel, de acordo com o art. 12, § 3º, da Lei 8.443/1992. 
11.	Por não haver nos autos elementos que permitam concluir pela ocorrência de boa-fé ou de outros excludentes de culpabilidade do Responsável, a Secex/TCE propõe, em manifestações uniformes (peças 15-17) :
	“a) considerar revel o Sr. Raryson Pedrosa Nakayama (...) para todos os efeitos, dando-se prosseguimento ao processo, com fulcro no art. 12, § 3º, da Lei 8.443/1992;
	b) julgar irregulares, nos termos dos arts. 1º, inciso I, 16, inciso III, alíneas ‘a’ e ‘c’, da Lei 8.443/92 c/c os arts. 19 e 23, inciso III, da mesma Lei, e com arts. 1º, inciso I e II, 209, inciso I e III, 210 e 214, inciso III, do Regimento Interno/TCU, as contas do Sr. Raryson Pedrosa Nakayama (...) condenando-o ao pagamento das importâncias a seguir especificadas, atualizadas monetariamente e acrescidas dos juros de mora, calculadas a partir das datas discriminadas até a data da efetiva quitação do débito, fixando-lhe o prazo de quinze dias, para que comprove, perante o Tribunal, o recolhimento das referidas quantias ao cofre do Fundo Nacional de Desenvolvimento da Educação – FNDE, nos termos do art. 23, inciso III, alínea ‘a’, da citada lei;
	b.1) valor e data original do débito:
	Data
	Valor Original (R$) 

	27/01/2011
	9.313,32

	16/11/2010
	4.882,80

	16/11/2010
	2.847,00

	10/12/2010
	14.000,00

	05/04/2010
	5.968,53

	05/04/2010
	637,09

	05/04/2010
	385,60

	05/05/2010
	3.858,67

	05/05/2010
	385,60

	13/04/2015
	2.095,69

	13/04/2015
	536,50

	18/05/2015
	536,50

	18/05/2015
	2.095,69

	09/06/2015
	536,50

	09/06/2015
	2.095,69

	06/07/2015
	536,50

	06/07/2015
	2.095,69

	04/08/2015
	2.095,69

	04/08/2015
	536,50

	04/09/2015
	536,50

	04/09/2015
	2.095,69

	05/10/2015
	2.095,69

	05/10/2015
	536,50

	06/11/2015
	2.095,69

	06/11/2015
	536,50

	06/03/2015
	17.650,00

	b.2) Valor do débito atualizado, com juros, em 27/3/2019 (peça 14) : R$ 135.941,87
	c) aplicar ao Sr. Raryson Pedrosa Nakayama (...) a multa prevista no art. 57 da Lei 8.443/1992 c/c o art. 267 do Regimento Interno/TCU, fixando-lhe o prazo de quinze dias, a contar da notificação, para que comprove, perante o Tribunal (art. 214, III, ‘a’, do Regimento Interno/TCU) , o recolhimento da dívida ao cofre do Tesouro Nacional, atualizada monetariamente desde a data do acórdão que vier a ser proferido por este Tribunal até a do efetivo recolhimento, se paga após o vencimento, na forma da legislação em vigor;
	d) autorizar, desde logo, nos termos do art. 28, inciso II, da Lei 8.443/1992, a cobrança judicial da dívida, caso não atendida a notificação;
	e) autorizar também, desde logo, se requerido, com fundamento no art. 28, inciso I, da Lei 8.443/1992 c/c o art. 217, §§ 1º e 2º do Regimento Interno/TCU, o parcelamento da dívida em até 36 [vezes], incidindo sobre cada parcela, corrigida monetariamente, os correspondentes acréscimos legais, fixando-lhe o prazo de quinze dias, a contar do recebimento da notificação, para comprovar perante o Tribunal o recolhimento da primeira parcela, e de trinta dias, a contar da parcela anterior, para comprovar os recolhimentos das demais parcelas, devendo incidir sobre cada valor mensal, atualizado monetariamente, os juros de mora devidos, no caso do débito, na forma prevista na legislação em vigor, alertando os responsáveis de que a falta de comprovação do recolhimento de qualquer parcela importará o vencimento antecipado do saldo devedor, nos termos do § 2º do art. 217 do Regimento Interno deste Tribunal;
	f) enviar cópia do Acórdão a ser prolatado, bem como do Relatório e do Voto que o fundamentarem à Procuradoria da República no Estado de Roraima, nos termos do § 3º do art. 16 da Lei 8.443/1992 c/c o § 7º do art. 209 do Regimento Interno/TCU, para adoção das medidas cabíveis
	g) enviar cópia do Acórdão que vier a ser proferido ao Fundo Nacional de Desenvolvimento da Educação (FNDE) e aos responsáveis, para ciência, informando que a presente deliberação, acompanhada do Relatório e do Voto que a fundamenta, está disponível para a consulta no endereço www.tcu.gov.br/acordaos, além de esclarecer que, caso requerido, o TCU poderá fornecer sem custos as correspondentes cópias, de forma impressa.”
12.	O Ministério Público junto ao TCU, representado pelo Subprocurador-Geral Lucas Rocha Furtado, manifestou-se de acordo com a proposta oferecida pela Unidade Técnica (peça 18) . 
	É o Relatório.

não há.

Subprocurador-Geral Lucas Rocha Furtado.

TOMADA DE CONTAS ESPECIAL. FNDE. EXERCÍCIOS 2009, 2010 E 2015. CONVÊNIO. FALTA DE DEVOLUÇÃO DO SALDO FINANCEIRO. PROGRAMA NACIONAL DE APOIO AO TRANSPORTE DO ESCOLAR (PNATE), PROGRAMA DINHEIRO DIRETO NA ESCOLA (PDDE) E PROGRAMA DINHEIRO DIRETO NA ESCOLA - EDUCAÇÃO INTEGRAL (PDDE-ED. INTEGRAL). AUSÊNCIA DE PRESTAÇÃO DE CONTAS. CITAÇÃO. AUDIÊNCIA. REVELIA. CONTAS IRREGULARES. DÉBITO E MULTA. DETERMINAÇÃO. A falta de devolução do saldo de convênio constitui descumprimento dos termos pactuados, atraindo a irregularidade das contas com fundamento no art. 16, inciso III, alínea b, da Lei 8.443/1992. Determina-se ao Convenente que restitua, ao cofre do Concedente, o saldo de convênio depositado em conta corrente da titularidade do município. Com base no art. 16, inciso III, alíneas a e c, da Lei 8.443/1992, julgam-se irregulares as contas quando comprovada a omissão no dever de prestar contas de recursos repassados por meio de programas federais, e, por não haver notícias sobre a aplicação desses recursos, condena-se o responsável a restituir o débito correspondente, sem prejuízo da aplicação da multa proporcional ao erário.

TOMADA DE CONTAS ESPECIAL (TCE)

Secretaria de Controle Externo de Tomada de Contas Especial - Secex/TCE.

Em exame a Tomada de Contas Especial instaurada pelo Fundo Nacional de Desenvolvimento da Educação – FNDE em razão da reprovação da prestação de contas referente ao Convênio 657.415/2009, firmado com o Município de Iracema/RR, bem como da omissão no dever de prestar contas dos recursos repassados àquele ente público por força do Programa Nacional de Apoio ao Transporte Escolar – Pnate/2010 e 2015, do Programa Dinheiro Direto na Escola – PDDE/2010 e do Programa Dinheiro Direto na Escola-Educação Integral – PDDE-Ed. Integral/2015. 
2.	No âmbito desta Corte, foi realizada a citação do Sr. Raryson Pedrosa Nakayama, Prefeito do Município de Iracema/RR nos mandatos 2009-2012 e 2013-2016, para que apresentasse alegações de defesa quanto à não comprovação da boa e regular aplicação de recursos federais, em face do não recolhimento do saldo de Convênio FNDE 657.415/2009 (R$ 9.313,32) , bem como da omissão no dever de prestar contas dos valores transferidos no âmbito do Pnate/2010 (R$ 11.235,49) e Pnate/2015 (R$ 26.458,91) , do PDDE/2010 (R$ 21.729,80) e do PDDE-Educação Integral/2015 (R$ 17.650,00) , com infração ao disposto nos arts. 70, parágrafo único, da Constituição Federal, 93 do Decreto-lei 200/1967, 66 do Decreto 93.872/1986, 57 da Portaria Interministerial 127/2008, 32, § 7º, da Resolução CD/FNDE 3/2010, e 18, § 11, da Resolução/CD/FNDE 14/2009, ou comprovasse a restituição aos cofres do FNDE das quantias em questão, atualizadas monetariamente desde as respectivas datas até o efetivo recolhimento.
3. 	No mesmo expediente foi promovida a audiência do mencionado Responsável quanto ao descumprimento do prazo estipulado para prestação de contas dos recursos federais atinentes aos programas acima referidos e ao Convênio 657.415/2009, bem como à ausência de apresentação dos seguintes documentos/elementos referentes a esse ajuste: 
cópia do laudo de conformidade do Inmetro; 
relatório de cumprimento do objeto, 
cópia da apólice de seguro total do veículo, 
comprovante de recolhimento ou demonstrativo de inexistência de saldo,
comprovante de pagamento do seguro total do veículo,
identificação da origem dos recursos no Documento Auxiliar da Nota Fiscal Eletrônica (Danfe) .
4.	Em face da revelia do Sr. Raryson Pedrosa Nakayama, a Secretaria de Controle Externo de Tomada de Contas Especial (Secex/TCE) manifestou-se pela irregularidade das contas do mencionado Responsável, com fundamento no disposto no art. 16, inciso III, alíneas a e c, da Lei 8.443/1992, pela sua condenação ao pagamento do débito e da multa prevista no art. 57 do mencionado diploma, e, ainda, pelo envio de cópia do Acórdão a ser proferido, acompanhado do respectivo Relatório e Proposta de Deliberação, ao FNDE e à Procuradoria da República no Estado de Roraima, com fundamento no art. 16, § 3º, da Lei 8.443/1992. 
5.	Acolho o encaminhamento acima descrito, que também contou com a anuência do Ministério Público junto ao TCU, representado pelo Subprocurador-Geral Lucas Rocha Furtado. 
6.	Não é demais lembrar que incumbe ao gestor de recursos federais o ônus de comprovar que os utilizou corretamente, demonstrando a sua efetiva destinação aos objetivos pretendidos, por meio de documentação apta, nos termos das normas legais aplicáveis, para revelar o vínculo existente entre o gasto e a ação realizada, bem como o cumprimento de obrigações previstas nos instrumentos pactuados. 
7.	Relativamente ao Convênio 657.415/2009, a prestação de contas demonstrou a realização da meta pactuada, todavia também revelou que o saldo financeiro existente ao final da execução, no valor de R$ 9.313,32 (peça 2, p. 79) , não foi restituído ao Concedente. Assim, restou caracterizada ofensa à Cláusula Terceira, inciso II, alínea u, do instrumento firmado, pela qual o convenente obrigou-se a “restituir, ao Concedente, no prazo improrrogável de 30 (trinta) dias, a contar da conclusão do objeto, denúncia, rescisão ou extinção deste Convênio, os saldos financeiros remanescentes, devidamente atualizados, sob pena de imediata instauração de Tomada de Contas Especial”. Por conseguinte, cabe julgar as presentes contas irregulares, com fundamento no art. 16, inciso III, alínea b, da Lei 8.443/1992. 
8. 	Quanto ao correspondente dano ao erário, considerando que o saldo em questão encontrava-se depositado em conta da titularidade da Prefeitura Municipal (peça 2, p. 80) , cabe determinar ao ente público convenente que proceda à devida restituição ao FNDE, em vez de imputar débito ao responsável.
9.	A intempestividade da prestação de contas do Convênio em tela não passou despercebida pela Secex/TCE, tendo sido objeto de audiência. Contudo, considerando que o atraso foi inferior a trinta dias e à própria demora havida na realização do repasse federal – a qual, nos termos da Cláusula Quarta, subcláusula segunda, do instrumento pactuado, ensejaria a prorrogação de ofício da vigência do convênio, limitada ao exato período do atraso ocorrido na liberação dos recursos – entendo que se trata de falha de menor relevância, absorvida pela irregularidade das contas pelo fundamento descrito no item 7 supra. 
10.	No tocante à ausência de documentos que deveriam compor a prestação de contas do aludido Convênio, discriminados no item 3 supra, vê-se que a falta do comprovante de recolhimento ou demonstrativo de inexistência de saldo (alínea d) é intrinsecamente relacionada à irregularidade descrita no item 7 supra, sendo por ela absorvido.
11.	Por seu turno, a não apresentação do relatório de cumprimento do objeto (alínea b) e da declaração de origem dos recursos (alínea f) pode ser considerada falha formal, a primeira por ser da lavra do próprio convenente, e a segunda por não ter impedido o Concedente de atestar, por meio da análise de outros documentos financeiros, o vínculo existente entre o dispêndio dos recursos do Convênio e a execução da meta pactuada. 
12.	Já a ausência dos elementos relacionados nas alíneas a, c e e do item 3 supra é materialmente relevante, porque, além de representar descumprimento da composição da prestação de contas estabelecida na Cláusula Décima Terceira, inciso VII, do Convênio, afeta elementos essenciais para a adequação e a garantia do bem adquirido, reforçando a irregularidade das contas com base no mencionado art. 16, inciso III, alínea b, da Lei 8.443/1992. 
13.	No que tange aos Programas PDDE/2010, Pnate/2010, PDDE Educação Integral/2015 e Pnate/2015, independentemente de suas particularidades, vale lembrar que as normas de regência impõem uma série de encargos à Prefeitura Municipal no tocante à prestação de contas, na condição de Entidade Executora, e ao gestor municipal, sob o prisma de responsabilidade pessoal.
14.	No caso do Pnate, cabe à Prefeitura, até o dia 28 de fevereiro do exercício subsequente ao do repasse, prestar contas dos recursos recebidos ao Cacs/Fundeb ou ao Conselho estadual. Na hipótese de ausência de documentos exigidos, deve a Entidade Executora providenciar a regularização da prestação de contas ou a devolução dos recursos recebidos, sob pena de instauração de Tomada de Contas Especial e responsabilização pessoal dos gestores (art. 18, §§ 1º, 6º, 8º e 11, da Resolução CD/FNDE 14/2009; art. 16, §§ 3º e 10, da Resolução CD/FNDE 5/2015) .
15.	Quanto ao PDDE, semelhantes disposições encontram-se nos arts. 22, inciso IV, alíneas n e o, e 31, incisos I e III, §§ 4º, 6º e 9º, da Resolução CD/FNDE 3/2010, sendo que, a partir de 02/02/2012, tornou-se obrigatória a utilização do Sistema de Gestão de Prestação de Contas, desenvolvido pelo FNDE, conforme determinado pela Resolução CD/FNDE 2/2012.
16.	Por não ter se desincumbido da obrigação de prestar contas, oSr. Raryson Pedrosa Nakayama sujeitou-se a ter suas contas julgadas irregulares, com fundamento no disposto pelo art. 16, inciso III, alínea a, da Lei 8.443/1992. 
17.	Como não há notícia da destinação dos recursos atinentes aos referidos Programas, vislumbra-se a existência de dano ao erário, o que enseja a irregularidade das presentes contas com fundamento no art. 16, inciso III, alínea c, da Lei 8.443/1992, bem como o dever de restitui-lo e a incidência de multa, nos termos dos arts. 19, caput, e 57 do referido diploma legal.  
	Ante o exposto, manifesto-me por que seja adotada a deliberação que ora submeto a este Colegiado.
T.C.U., Sala das Sessões, em 23 de julho de 2019.
MARCOS BEMQUERER COSTA
Relator